【裁判字號】    98,交聲,4123
【裁判日期】    981223
【裁判案由】    違反道路交通管理處罰條例聲明異議
【裁判全文】
臺灣臺北地方法院交通事件裁定        98年度交聲字第4123號
原處分機關  臺北市政府警察局
異  議  人
即受處分人  甲○○
上列異議人即受處分人因違反道路交通管理處罰條例案件，對臺
北市政府警察局中華民國九十八年十一月十一日所為之處分（北
市警交裁計字第九八一一一一○○○一號），聲明異議，本院裁
定如下：
    主  文
異議駁回。
    理  由
一、按計程車駕駛人，在執業期中，犯竊盜、詐欺、贓物、妨害
    自由或刑法第二百三十條至第二百三十六條各罪之一，經第
    一審法院判決有期徒刑以上之刑後，吊扣其執業登記證，其
    經法院判決有期徒刑以上之刑確定者，廢止其執業登記，並
    吊銷其駕駛執照，道路交通管理處罰條例第三十七條第三項
    定有明文。復依同法第三十七條第五項規定，計程車駕駛人
    違反第三十六條及第三十七條規定，應廢止其執業登記或吊
    扣其執業登記證者，由警察機關處罰，不適用第八條第一項
    第一款規定。
二、本件異議人即受處分人（下稱受處分人）甲○○於民國九十
    三年一月二十九日領有臺北市政府警察局核發之證號Ａ○一
    四一六五號計程車駕駛人執業登記證，嗣受處分人於上開計
    程車執業登記證之有效期間內（即九十六年七月二十五日）
    犯刑法幫助詐欺罪，經臺灣士林地方法院於九十七年九月十
    七日以九十七年度簡字第五四七號判決判處有期徒刑四月確
    定，是原處分機關即以受處分人於執業期中犯詐欺罪，且經
    法院判決有期徒刑以上之刑確定，依道路交通管理處罰條例
    第三十七條第三項規定，於九十八年十一月十一日以北市警
    交裁計字第九八一一一一○○○一號違反道路交通管理事件
    裁決書廢止受處分人之執業登記（證號：Ａ○一四一六五）
    。
三、受處分人聲明異議意旨略以：我並未參與詐欺犯罪行為之實
    行，應屬幫助他人實行犯罪行為，為幫助犯，並非真正詐欺
    罪犯，而且也是無心幫助真正詐欺犯，而是被騙，為此請求
    撤銷原處分云云。
四、經查：受處分人甲○○係營業小客車駕駛人，其在執業期中
    因涉犯刑法第三十條、第三百三十九條第一項之幫助詐欺取
    財罪，經臺灣士林地方法院於九十七年九月十七日以九十七
    年度簡字第五四七號判決判處有期徒刑四月確定等情，為受
    處分人所不爭執，並有臺灣士林地方法院九十七年度簡字第
    五四七號判決、臺灣士林地方法院檢察署九十七年度偵字第
    九○七號起訴書及臺灣高等法院被告前案紀錄表等附卷可稽
    ，堪信為真實。被告於執業中，犯幫助詐欺罪經法院判處有
    期徒刑確定，而有違反道路交通管理處罰條例第三十七條第
    三項規定之違規事實明確。受處分人雖辯稱僅係幫助詐欺犯
    而非詐欺正犯云云，然刑法上所謂幫助犯，學理上稱為從犯
    ，係相對於正犯而言，乃指行為人基於幫助正犯之意思，就
    正犯之犯罪行為予以助力，使正犯之犯罪易於實行或完成者
    而言。是幫助犯之成立，必須行為人主觀上具有幫助他人犯
    罪之意思，且其客觀行為特徵，必係犯罪構成要件以外之行
    為。易言之，幫助犯之幫助行為，刑法予以非難者，要在於
    其加工行為，對於正犯之完成犯罪，例如正犯殺人，幫助犯
    為之購買凶器；正犯施用毒品，幫助犯仲介買進毒品者，正
    犯詐欺取財，幫助犯提供帳戶資料使被害人匯款供正犯提領
    詐欺款項，隱匿正犯身分，使贓款之追討趨於困難，是幫助
    犯對於遂行犯罪，具有重要關聯及助益，產生一定程度之影
    響，乃有處罰之必要。受處分人所犯幫助詐欺罪，其性質與
    詐欺罪無異，僅係在量刑上有所區別而已，自符合道路交通
    管理處罰條例第三十七條第三項所稱之執業期中犯詐欺罪。
    又觀諸道路交通管理處罰條例第三十七條第三項規定之立法
    意旨，係基於營業小客車營運及其駕駛人工作之特性，就駕
    駛人個人應具備之主觀條件，對人民職業選擇自由所為之限
    制，旨在保障乘客之安全，確保社會之治安，及增進營業小
    客車之職業信賴，且營業小客車營運之管理，因各國國情與
    治安狀況而有不同，相關機關審酌曾犯上述之罪者，其再犯
    比率偏高，及其對乘客安全可能之威脅，衡量乘客生命、身
    體、財產安全等重要公益之維護，與人民選擇職業應具備主
    觀條件之限制，而就其選擇職業之自由為合理之不同規定。
五、綜上所述，受處分人既於執業期中有上開違規事實，原處分
    機關援引前揭規定，對受處分人之違規行為，廢止計程車駕
    駛人執業登記，其認事用法，核無違誤，受處分人以前揭情
    詞置辯，仍無從卸免其責，而無可取。是以本件異議為無理
    由，應予駁回。
據上論斷，應依道路交通案件處理辦法第十九條，裁定如主文。
中    華    民    國    98    年    12    月    23    日
                  交通法庭    法  官  徐淑芬
上正本證明與原本無異。
如不服本裁定，應於裁定送達後五日內向本院提出抗告狀。
                              書記官  劉郅享
中    華    民    國    98    年    12    月    23    日

司法院資訊處製作；財團法人民間司法改革基金會備份。
